【裁判字號】    98,簡上,424
【裁判日期】    980921
【裁判案由】    詐欺
【裁判全文】
臺灣桃園地方法院刑事判決             98年度簡上字第424號
上  訴  人  臺灣桃園地方法院檢察署檢察官
被      告  甲○○
                    寄送地址：南投縣埔里鎮○○里○○路
上列上訴人因被告詐欺案件，不服本院刑事庭中華民國98年3月
31日98年度桃簡字第825號第一審刑事簡易判決（檢察官聲請簡
易判決處刑案號：臺灣桃園地方法院檢察署98年度偵緝字第226
號），提起上訴，本院管轄之第二審合議庭判決如下：
    主  文
上訴駁回。
甲○○緩刑貳年，並向乙○○支付如附表所示內容之金額。
    事  實
一、甲○○明知申請帳戶使用係輕而易舉之事，一般人無故取得
    他人金融帳戶使用之行徑常與財產犯罪之需要密切相關，而
    可預見該名不自行申辦帳戶之人，可能係遂行不法所有意圖
    用以詐騙等不法財產犯罪行為，又對於提供帳戶予他人使用
    雖無必然引發他人萌生犯罪之確信，但仍以縱若有人持以犯
    罪亦不違反其本意，而基於幫助他人詐欺取財之犯意，於民
    國97年3月20日前某日，在桃園火車站附近之誠品商場旁邊
    的逃生梯，將其所有於97年1月17日開戶之永豐商業銀行股
    份有限公司（下稱永豐銀行）南崁分行帳號00000000000000
    號存款帳戶之存摺、金融卡及密碼，以不詳代價，交與某真
    實姓名年籍不詳之成年人使用。嗣該成年人取得前開帳戶後
    ，即與其所屬詐欺集團成年成員，共同基於意圖為自己不法
    所有之詐欺犯意聯絡，於97年3月20日晚間7時許，詐欺集團
    推由某真實姓名年籍不詳之成年人自稱為兩性花園購物網站
    人員，去電向乙○○誆稱：其於網站購物之匯款方式設定有
    誤云云，後某真實姓名年籍不詳之成年人自稱郵局人員，再
    去電向乙○○誆稱：須前往自動櫃員機依指示操作以解除設
    定，否則原設定之分期付款會一直扣款云云，致乙○○信以
    為真而陷於錯誤，乃依指示至址設高雄市三民區○○○路78
    號永豐銀行三民分行之自動櫃員機以轉帳之方式，於97 年3
    月20日晚間8時15分許，匯入新臺幣（下同）56,000元至甲
    ○○前開永豐銀行南崁分行帳戶內，旋即遭詐欺集團成員提
    領一空，嗣乙○○發現有異，報警處理，始悉上情。
二、案經乙○○訴由桃園縣政府警察局蘆竹分局報告臺灣桃園地
    方法院檢察署檢察官偵查後聲請簡易判決處刑。
    理  由
壹、證據能力部分
一、按被告以外之人於審判外之陳述，雖不符前四條之規定，而
    經當事人於審判程序同意作為證據，法院審酌該言詞陳述或
    書面陳述作成時之情況，認為適當者，亦得為證據，刑事訴
    訟法第159條之5第1項復有明定，本案證人即告訴人乙○○
    於警詢所為之陳述固屬被告以外之人於審判外之陳述，惟檢
    察官及被告於本院審理時悉表明同意援用該項證據方法，本
    院審酌並無證據顯示上開警詢之取證過程存何不法、不當或
    應詢時各該證人之心理有遭致外力強制、壓抑之情事，因之
    ，以之充為證據核屬適當，依前揭法條規定，證人乙○○於
    警詢所為之陳述自有證據能力。
二、另本案認定事實所引用之卷內所有文書證據，檢察官及被告
    並未主張排除前開書證之證據能力，且迄於本院言詞辯論終
    結前均未表示異議，本院審酌前開書證並無證據證明係公務
    員違背法定程序所取得，亦無刑事訴訟法第159條之4之顯有
    不可信之情況與不得作為證據之情形，本案認定事實所引用
    之卷內所有文書證據，亦均認為有證據能力。
貳、認定犯罪事實之所憑之證據及理由
一、訊據被告甲○○矢口否認有何幫助詐欺犯行，辯稱：我之前
    去應徵工作才會給別人帳號云云。惟查：
 (一) 被告於97年1月17日向永豐銀行南崁分行聲請開立帳號00000
    000000000號存款帳戶之事實，業據被告於偵訊及本院審理
    中坦認不諱，並有永豐銀行97年4月17日永豐銀行南崁分行
    （097）字第00021號函檢附之被告開戶基本資料查詢、開戶
    明細查詢、往來明細資料表等件在卷足憑（見臺灣桃園地方
    法院檢察署97年度偵字第19491號卷第10、113頁），是前開
    帳戶確為被告所申設一節，至屬灼然。又證人乙○○遭詐欺
    取財之經過，業據其於警詢時陳述甚詳（見上開偵卷第12
    、13頁），並有證人乙○○匯款之永豐銀行櫃員機交易明細
    1張在卷可稽（見上開偵卷第14頁），是證人乙○○遭詐欺
    集團詐騙，而於97年3月20日晚間8時20分許，將56,000元現
    金以自動櫃員機存入之方式，匯入至被告申設之上開永豐銀
    行南崁分行之帳戶內之事實，亦堪認定。
 (二) 被告雖以前詞置辯，惟查，被告於本院審理時供稱：「（問
    ：你應徵什麼樣的工作？）服務生。（問：在哪裡交付存摺
    、金融卡及密碼？）在桃園火車站附近的誠品，密碼是事後
    才給的。（問：你不覺得在火車站附近交付這些東西很奇怪
    ？）對方【指詐欺集團成員】就拿一個小本子，問我興趣、
    年齡、工作經驗，我那個時候也覺得很奇怪，為什麼要在這
    種地方面試，但是我當時是應徵酒店的服務生，對方告訴我
    說他們酒店沒有聲請執照，所以不方便告訴我說他們的店在
    那裡。（問：要你提供金融卡？用意為何？）他們就說要匯
    錢進去。（問：匯什麼錢？）薪水的錢。（問：...... 既
    然是你要收錢，為何你要提供你的金融卡給別人？）他就說
    錢匯進去之後他還要拿出來。（問：你有在別的地方工作過
    ？）有。（問：公司要扣員工的薪水是不是從薪水直接扣？
    ）對。（問：不曾碰過要先提供提款卡，讓公司把錢匯到你
    的戶頭之後再拿金融卡把要扣得錢領出來？）沒有。」等語
    在卷。是以被告之工作經驗，公司負責人均未曾要求被告提
    供提款卡以從薪資中扣款，且知悉找工作不需要交出金融卡
    及密碼一情，又衡之常情，一般應徵工作多約定於辦公室內
    經主管面談篩選，迺被告不知應徵工作之公司實際位置，連
    公司名稱亦無所知悉，更無經面談篩選，遑論約於火車站附
    近之誠品商場旁邊之逃生梯碰面，顯與一般徵得工作之常態
    迥異；抑者，質諸被告供稱其交付存摺之後，並沒有報案，
    但是我第三天、第四天有去銀行作凍結云云，則被告於交付
    其之存摺、金融卡兼密碼後認其中有詐，果若如此，被告為
    免該等資料遭他人不法使用，理應立即報警或至銀行辦理掛
    失手續，且被告未至永豐銀行辦理掛失止付，此有永豐銀行
    南崁分行97年4月17日永豐銀行南崁分行（97）字第00021
    號函在卷可佐（見上開偵卷第9頁），益徵被告所述委無足
    採。況就取得上開帳戶之第三人而言，該人既有意利用上開
    帳戶作為詐騙工具，當無選擇一隨時可能遭真正存戶掛失而
    無法使用之帳戶之可能，輔以現今社會上，為貪圖小利而出
    售自己帳戶供人使用之人所在多有，是該第三人僅需付出少
    許之金錢，即可取得完全操控而無遭掛失風險之帳戶，該第
    三人實無以拾得、遭竊或詐得等來路不明之帳戶充為詐財工
    具之必要，否則，若被告在該第三人尚未行詐前，或行詐後
    尚未將帳戶內之款項提領前，即將上開帳戶掛失，該第三人
    顯即無從遂其詐欺取財之目的，是該第三人絕無將涉及詐騙
    成否之關鍵置於如此不確定境地之可能。綜上，被告確將上
    開永豐銀行帳戶存摺及金融卡均交付他人，並同時告知密碼
    以便他人得任意提領使用一節，洵堪認定，而該帳戶嗣既由
    詐欺集團用以詐欺證人乙○○之金錢得手，堪認該帳戶係被
    告交付他人以供詐欺集團所屬成員使用無訛，綜上所述，被
    告所辯其申設之前開永豐銀行帳戶係因為應徵工作交付他人
    一節，顯非實情，洵無足採。
 (三) 又按金融存款帳戶，事關存戶個人財產權益之保障，與存戶
    之金融卡及密碼結合，其專屬性、私密性更形提高，除非本
    人或與本人具密切之關係者，難認有何理由可自由流通使用
    該存簿、金融卡及密碼，一般人亦均有應妥為保管帳戶存簿
    、金融卡及密碼，以防止被他人冒用之認識，縱有特殊情況
    偶有將上開物品交付他人之需，亦必深入瞭解其用途後再行
    提供以使用，恆係吾人日常生活經驗與事理；且金融帳戶為
    個人理財之工具，申請開設金融帳戶並無任何特殊之限制，
    一般民眾皆可以存入最低開戶金額之方式申請開戶，一個人
    可以在不同之金融機構申請多數之存款帳戶使用，並無何困
    難，此乃眾所週知之事實。且依一般人之社會生活經驗，若
    見有非親非故之人不以自己名義申請開戶，反而以出價蒐購
    或借用之方式向他人蒐集金融機構帳戶供己使用，衡情當能
    預見蒐集金融帳戶者，係將所蒐集之帳戶用於從事財產犯罪
    。況觀諸現今社會上，詐騙者以蒐集之人頭帳戶，作為詐欺
    之轉帳帳戶，業經報章媒體時有批露，因此交付該帳戶之存
    簿、金融卡及密碼與非親非故之人，受讓人將持以從事財產
    犯罪，已屬一般智識經驗之人所能知悉或預見。被告於本院
    審理時亦稱：「（問：是否有問對方為什麼應徵帳戶要提供
    帳戶？）有，我有問，對方告訴我，因為要轉帳什麼的，那
    時候我沒有想那麼多，我都快要餓死了。（問：肚子餓的時
    候，你做什麼事情會發生什麼後果你都不管？）我沒去想那
    麼多。」等語，由見被告對於向其蒐集本案帳戶資料之人，
    將持以作為詐欺取財犯罪之不法使用，亦顯然有所預見，其
    無正當理由，竟輕率將上開帳戶之存簿、金融卡及金融卡密
    碼等帳戶資料提供與身分上不具密切關係之人，對於該持用
    其帳戶資料之人果真用以作為詐欺取財之轉帳工具，顯然亦
    不違背被告之本意。是以，本案雖查無積極證據證明被告與
    該蒐集其帳戶之人有何共同實施詐欺犯行之手段施用或犯意
    聯絡，惟被告對於金融帳戶交付他人使用，可能遭持以從事
    詐欺取財犯罪之用，有所預見，且果真被利用作為詐欺取財
    之轉帳帳戶，又不違背被告之本意，足認被告有以提供帳戶
    與他人，幫助他人犯詐欺取財罪之未必故意，被告自應負幫
    助他人為詐欺取財之刑責甚明。
 (四) 稽上所述，本案事證明確，被告犯行洵堪認定，應予依法論
    罪科刑。
二、按幫助犯之成立，主觀上行為人須有幫助故意，客觀上須有
    幫助行為，亦即須對於犯罪與正犯有共同之認識，而以幫助
    之意思，對於正犯資以助力，而未參與實施犯罪之行為者而
    言，最高法院75年度台上字第1509號、84年度台上字第5998
    號、88年度台上字第1270號判決意旨參照。被告將其所申辦
    金融機構帳戶存簿、金融卡及密碼提供與真實姓名、年籍不
    詳之成年人，供其所屬犯罪集團成員詐騙財物，被告顯基於
    幫助他人詐欺財物之犯意，提供金融機構帳戶存簿、金融卡
    及密碼與他人之行為，屬刑法詐欺罪構成要件以外之行為，
    其既以幫助他人詐欺之意思而參與犯罪構成要件以外之行為
    ，核其所為，係犯刑法第30條第1項、刑法第339條第1項之
    幫助詐欺罪。又被告係幫助他人犯罪，審酌其犯罪情節，爰
    依刑法第30條第2項之規定減輕其刑。原審同此認定，依刑
    事訴訟法第449條第1項前段、第454條第2項，刑法第339條
    第1項、第30條第1項前段、第2項、第41條第1項前段，刑法
    施行法第1條之1第1項、第2項前段之規定，並審酌被告明知
    詐騙行為猖獗，卻仍將自己所有之金融機構帳戶提供與不法
    份子使用，助長他人犯罪之風氣，並使不法份子易於逃避犯
    罪之查緝，嚴重破壞社會治安及造成被害人尋求救濟之困難
    ，所為誠屬不該，併考量被害人遭詐騙之金額及被告僅坦承
    部分犯行之犯後態度等一切情狀，量處被告有期徒刑2月，
    如易科罰金，以1,000元折算1日。核其認事用法，俱無違誤
    ，量刑亦屬妥適，應予維持。次按法官於有罪判決如何量處
    罪刑，甚或是否宣告緩刑，均為實體法賦予審理法官裁量之
    刑罰權事項，法官行使此項裁量權，自得依據個案情節，參
    酌刑法第57條所定各款犯罪情狀之規定，於法定刑度內量處
    被告罪刑；除有逾越該罪法定刑或法定要件，或未能符合法
    規範體系及目的，或未遵守一般經驗及論理法則，或顯然逾
    越裁量，或濫用裁量等違法情事之外，自不得任意指摘其量
    刑違法，最高法院80年台非字第473號、75年台上字第7033
    號、72年台上字第6696號、72年台上字第3647號等判例可資
    參照。準此，法官量刑，如非有上揭明顯違法之情事，自不
    得擅加指摘其違法或不當。檢察官循告訴人乙○○之請求，
    認被告應屬詐欺罪之共同正犯，且未與告訴人達成和解，原
    審量刑過輕，而提起上訴云云，惟查，原檢察官聲請簡易判
    決處刑書係依據現有證據以被告涉犯幫助詐欺罪起訴在案，
    是今認被告為本案詐欺之共同正犯顯有誤會；再者，原審係
    業已審酌被告提供帳戶供詐欺集團成員使用，增加告訴人乙
    ○○尋求救濟之困難，兼衡告訴人所受損害之金額等一切情
    狀，量處被告有期徒刑2月，並諭知易科罰金之折算標準，
    顯已就檢察官上訴理由所指摘告訴人乙○○所受金錢損失未
    獲填補之事項詳予審酌，並無不合，量刑亦甚妥適。是故，
    檢察官上訴意旨指摘，要非可採，本案上訴為無理由，應予
    駁回。末查，被告前未曾因故意犯罪受有期徒刑以上刑之宣
    告，有臺灣高等法院被告前案紀錄表1份在卷可稽，其因一
    時失慮致罹刑典，惟犯後業已告訴人乙○○達成民事和解，
    有卷附之和解筆錄1份足稽，諒經此偵審程序，當知所警愓
    而信無再犯之虞，是本院認上開所宣告之刑，以暫不執行為
    適當，爰依刑法第74條第1項第1款規定，併予宣告緩刑2年
    ，併依同法第74條第2項第3款之規定，命被告向告訴人乙○
    ○支付如附表所示內容之金額，以勵自新。
據上論斷，應依刑事訴訟法第455條之1第3項、第368條，刑法第
74條第1項第1款、第2項第3款，判決如主文。
本案經檢察官黃珮如到庭執行職務。
中    華    民    國    98    年     9    月    21    日
                  刑事第十一庭審判長法  官  蔡榮澤
                                    法  官  林蕙芳
                                    法  官  汪曉君
以上正本證明與原本無異。
不得上訴。
                                    書記官  楊晴文
中    華    民    國    98    年    9     月    21    日
附表：
┌──────────────────────────┐
│                                                    │
│  甲○○應給付乙○○新臺幣（下同）肆萬伍仟元，給付方│
│  式為：甲○○自民國98年10月10日起，分9期，於每月10 │
│  日前給付乙○○伍仟元。如有一期不按時履行，視為全部│
│  到期。                                            │
│                                                    │
└──────────────────────────┘


司法院資訊處製作；財團法人民間司法改革基金會備份。
